【裁判字號】    97,易,769
【裁判日期】    971208
【裁判案由】    過失傷害
【裁判全文】
臺灣新竹地方法院刑事判決               97年度易字第769號
公  訴  人  臺灣新竹地方法院檢察署檢察官
被      告  丙○○
選任辯護人  徐國楨律師
上列被告因過失傷害案件，經檢察官提起公訴（97年度偵字第
6035號），本院判決如下：
    主  文
丙○○從事業務之人，因業務上之過失傷害人，處有期徒刑貳月
，如易科罰金，以新臺幣壹仟元折算壹日。
    事  實
一、丙○○係設於新竹市○○街50巷101之13號「瀧裕企業社」
    之負責人，為從事業務之人，自民國96年9月3日起僱用丁○
    ○擔任「瀧裕企業社」作業員，視工作現場需求而指派丁○
    ○操作衝床或橡膠射出機台。其本應注意依照勞工安全衛生
    法第5條第1項第1款、勞工安全衛生設施規則第41條第1項第
    1 款、機械器具防護標準第9條第1項規定，雇主對機械、器
    具、設備等引起之危害，應有符合標準之必要安全衛生設備
    ，且「瀧裕企業社」內之衝床設備，屬於勞工安全衛生法施
    行細則所列之動力衝剪機械，應依「機械器具防護標準」規
    定，設置安全護圍等設備，且其性能以不能使勞工身體一部
    介入滑塊或刃物動作範圍之危險界限為度。而依當時情狀，
    並無不能注意之情事，丙○○卻疏未注意，未依規定對勞工
    實施必要之安全衛生教育訓練，復未對「瀧裕企業社」內之
    衝床設備，設置安全護圍或其他安全設備，致使丁○○於97
    年3月3日下午1時10分許在「瀧裕企業社」內，以腳動模式
    操作衝床設備時，右手不慎遭該衝床之刃物壓砸，造成其
    右手第3、4指遠端指節壞死、第2、3、4指等處骨折及截指
    術後之傷害。
二、案經丁○○訴請臺灣新竹地方法院檢察署檢察官偵查起訴。
    理  由
壹、證據能力部分：
一、按被告以外之人於審判外之陳述，雖不符前4條之規定，而
    經當事人於審判程序同意作為證據，法院審酌該言詞陳述或
    書面陳述作成時之情況，認為適當者，亦得為證據；當事人
    、代理人或辯護人於法院調查證據時，知有第159條第1項不
    得為證據之情形，而未於言詞辯論終結前聲明異議者，視為
    有前項之同意，刑事訴訟法第159條之5定有明文。查本件被
    告丙○○之辯護人於本院準備程序除陳稱：被告於檢察官訊
    問時之自白，與事實不相符，無證據能力等語外，餘對檢察
    官所提其他各項證據方法之證據能力均表示並無意見，而本
    院審酌除辯護人所陳述上情外之其餘各該證據均依法定程序
    作成，且經本院審判期日就上開證據進行調查、辯論，並未
    發現有不當取供之情事，故認宜作為本件犯罪之證據，有證
    據能力，核先敘明。
二、次按被告之自白，非出於強暴、脅迫、利誘、詐欺、疲勞訊
    問、違法羈押或其他不正之方法，且與事實相符者，得為證
    據，刑事訴訟法第156條第1項定有明文。查被告丙○○於本
    院審理時，並未爭執其於警詢、檢察官訊問時所為供述，係
    非出於自由意識所為之陳述，亦未爭執警詢、偵訊筆錄之記
    載與其等之供述有何不同，則被告丙○○之供述與本案事證
    相符之部分，自有證據能力。至被告之陳述有無前後矛盾或
    與事實不符之情形，應僅屬證明力高低之範疇，尚非其陳述
    是否得為證據之認定依據。
貳、認定犯罪事實所憑之證據及認定之理由：
一、訊據被告丙○○固不否認其確為瀧裕企業社之負責人，且其
    未依法規為「瀧裕企業社」內之衝床設備設置安全護圍等安
    全設備、亦未對勞工實施必要之安全衛生教育訓練等情，惟
    辯稱：當天早上雖有指示告訴人去做衝壓機具，然要求告訴
    人處理時必須以雙手壓制，告訴人擅自違反工作規定拿鑰匙
    把開關轉為腳踏方式，因此所造成之傷害，不能認為係其疏
    失所致云云。被告之辯護人則為被告辯解：告訴人違反規定
    轉至腳動操作模式，且案發之前經被告丙○○及證人甲○○
    、乙○○及戊○○○等人多次向告訴人告誡糾正；安全訓練
    方面，雖無形式上之課堂上課，但平時都有以言語告訴員工
    ，被告已盡到相當之注意，所以被告應無過失責任；至告訴
    人之傷勢部份，因食指並未截斷，無構成重傷害，僅為一般
    之傷害等語。
二、經查：
(一)上揭事實，業據告訴人丁○○於偵審中指訴綦詳，而被告於
    審理時，亦自承「我自己操弄機台沒有問題，我可以用腳動
    ，但是其他人我規定一定要用手動。」、「 (問：既然規定
    不能用腳動，為何還要有鑰匙?) 如果鐵板很長就必須要用
    腳動才可以操作機器，所以還有壹把鑰匙可以控制手動、腳
    動。」等語，足認其衝床設備確有手動及腳動兩種操作模式
    ，自應依勞工安全衛生法第5條第1項第1款、勞工安全衛生
    設施規則第41條第1項第1款、機械器具防護標準第9條第1項
    等規定，雇主對機械、器具、設備等引起之危害，應有符合
    標準之必要安全衛生設備，並設置安全護圍，且其性能以不
    能使勞工身體一部介入滑塊或刃物動作範圍之危險界限為度
    ；又據證人行政院勞工委員會北區勞動檢查所勞動檢查員陳
    安境於偵查中證稱：「瀧裕企業社」內之衝床設備屬動力衝
    剪機械，雖設置雙手操作開關，但雙手操作及腳踏操作切換
    時，依照機械器具防護標準第10條第1項第2款規定，應依照
    第9條設置安全護圍，實際勘查結果，未設置安全護圍，違
    反機械器具防護標準第9條第1項、第10條第1項第2款及勞工
    安全衛生法第5條第1項，除此之外未對員工實施教育訓練，
    違法勞工安全衛生教育訓練規則第16條第1項之規定等情無
    訛（見97年度他字第1377號偵查卷第16頁），此外，復有行
    政院勞工委員會北區勞動檢查所勞動檢查結果通知書1份、9
    7 年4月23日勞北檢字第0971006727號函、勞工保險局97年4
    月29日保承新字第09710125470號函及行政院衛生署新竹醫
    院診斷證明書各1張存卷可佐。至被告丙○○及證人甲○○
    、乙○○、戊○○○等人雖到庭證稱其等多次警告告訴人勿
    將機器調至腳動模式，然此僅得證明告訴人丁○○操作機器
    時確有違反規定之情形，但告訴人丁○○縱有過失，惟仍不
    得據此卸免被告丙○○之過失，是被告丙○○辯稱其無過失
    乙節，即不足採，本案事證明確，其犯行堪以認定，應予依
    法論科。
(二)又被告之辯護人辯稱：告訴人之傷勢未達重傷害程度等語（
    本院卷第37頁）。而按毀敗或嚴重減損一肢以上之機能者，
    為重傷，刑法第10條第4項第4款固亦定有明文。惟參諸「刑
    法第10條第4項第4款所稱毀敗一肢以上之機能，係指肢體因
    傷害之結果完全喪失其效用者而言，初不以驗斷時之狀況如
    何為標準，如經過相當之診治而能回復原狀，或雖不能回復
    原狀而僅祇減衰其效用者，仍不得謂為該款之重傷」（最高
    法院28年上字第1098號判例意旨參照）。又「刑法第10條第
    4項第6款所謂其他於身體或健康有重大不治或難治之傷害，
    係指不合於前5款所列舉之重傷，自不包括毀敗一肢以上之
    機能在內」（最高法院54年臺上字第460號判例意旨參照）
    。且按「第二指為手之一部，因傷害結果，不能伸屈自如，
    雖與手之機能有關，然僅係該指喪失活動力，尚非毀敗全肢
    之機能」（最高法院24年臺上字第3806號判例意旨參照）。
    經查，本件告訴人丁○○右手不慎遭該衝床之刃物壓砸，造
    成其右手第3、4指遠端指節壞死、2、3、4指等處骨折及截
    指術後之傷害。然其受傷之手指並非完全斷落，僅切除中指
    、無名指遠端1截、食指部分壓至變形，其手指功能僅為部
    分喪失，而手掌功能仍完整無缺，尚未達毀敗或嚴重減損一
    肢機能之重傷害程度，足堪認定。
、論罪科刑的理由：
一、被告丙○○係「瀧裕企業社」之負責人，為從事業務之人。
    次按雇主對防止機械、器具、設備等引起之危害事項應有符
    合標準之必要安全衛生設備，勞工安全衛生法第5條第1項第
    1款定有明文。被告丙○○於監督告訴人操作機台，本應注
    意上開勞工安全衛生法令規則，而依當時情形，又無不能注
    意之情事，竟疏未注意設置安全護圍，雖裝設以雙手同時按
    押始能作動沖床之雙手開關代替，惟卻同時裝設腳踏開關，
    復未依規定對勞工實施必要之安全衛生教育訓練，致告訴人
    受有如事實欄所載之傷害，則告訴人所受傷害與被告丙○○
    之過失行為間，自有相當因果關係存在。是核被告丙○○所
    為，係犯刑法第284條第2項前段之業務過失傷害罪。起訴書
    認被告成立同條項後段之業務過失致重傷罪，尚有未洽，惟
    其基本社會事實同一，起訴法條應予變更。
二、爰審酌被告之素行，與其過失情節、程度，及告訴人年僅20
    歲，因被告過失行為造成其上開傷害，損失甚鉅，且被告為
    從事業務之人，為追求自身及公司利潤，罔顧受僱人職場安
    全，致受僱人受傷害，雖未達重傷害程度，然所受危害亦非
    輕微，惟被告丙○○有正當職業，並無前科，有臺灣高等法
    院被告全國前案紀錄表1份在卷足憑，雖犯後未坦承犯行，
    惟態度良好，及迄未能與被害人達成民事和解等一切情狀，
    量處如主文所示之刑，諭知易科罰金之折算標準，以資懲儆
    。
據上論斷，應依刑事訴訟法第299條第1項前段、第300條，刑法
第284條第2項前段、第41條第1項前段，刑法施行法第1條之1，
判決如主文。
本案經檢察官黃秋婷到庭執行職務。
中    華    民    國    97    年    12    月    8     日
                  刑事第二庭  法  官  彭政章
以上正本證明與原本無異。
如不服本判決應於收受本判決後10日內向本院提出上訴書狀，其
未敘述上訴理由者，並得於提起上訴後10日內向本院補提理由書
狀 (均須按他造當事人之人數附繕本)「切勿逕送上級法院」。
中    華    民    國    97    年    12    月    8     日
                              書記官  鄭明枝
附錄本案論罪科刑所適用法條全文：
中華民國刑法第284 條
因過失傷害人者，處六月以下有期徒刑、拘役或五百元以下罰金
，致重傷者，處一年以下有期徒刑、拘役或五百元以下罰金。
從事業務之人，因業務上之過失傷害人者，處一年以下有期徒刑
、拘役或一千元以下罰金，致重傷者，處三年以下有期徒刑、拘
役或二千元以下罰金。


司法院資訊處製作；財團法人民間司法改革基金會備份。
